臺灣高等法院臺南分院刑事判決　　　　 94年度上易字第294號
上　訴　人　臺灣嘉義地方法院檢察署檢察官
被　　　告　甲○○
上列上訴人因被告違反動產擔保交易法案件，不服臺灣嘉義地方
法院93年度簡上字第167號中華民國94年4月29日第一審判決（
起訴案號：臺灣嘉義地方法院檢察署93年度嘉簡字第457號），
提起上訴，本院判決如下：
    主  　文
原判決撤銷。
甲○○共同動產擔保交易之債務人，意圖不法利益，將標的物遷
移，致生損害於債權人，處拘役伍拾日，如易科罰金以參佰元折
算壹日。
    事  　實
一、甲○○與王姓之成年男子基於共同之犯意，於民國（下同）
    92年4月1日，推由甲○○出名，以動產擔保交易法動產抵押
    之方式，向國泰世華商業銀行股份有限公司（下稱世華銀行
    ）貸款新臺幣（下同）170,000元，並以所購置之車牌號碼
    Ｔ5─9428號自用小客車為動產擔保，設定動產抵押予世華
    銀行，雙方約定貸款期限，自92年4月3日起至94年4月3日止
    ，每月攤還一次，每次償還8,324元，標的物存放地點為嘉
    義縣水上鄉柳新村凌雲二村99號甲○○住處。詎甲○○與王
    姓男子共同貸得上開貸款後，僅繳付1期貸款即未再支付。
    並意圖為自己不法之利益，將上開動產擔保標的遷移，不知
    去向，致世華銀行無法占有動產標的，依動產擔保交易法行
    使取償之權益，而受有損害。
二、案經世華銀行訴由臺灣嘉義地方法院檢察署檢察官聲請簡易
    判決處刑，原審於上訴審改依通常程序為第一審判決。
    理　　由
一、訊據被告甲○○固不否認與王姓之成年男子共同以動產擔保
    交易法動產抵押之方式，由其具名向世華銀行貸款170,000
    元，並以所購置之車牌號碼Ｔ5─9428號自用小客車為動產
    擔保，設定動產抵押予世華銀行，嗣該車經王姓男子開走，
    且未如期交付貸款，惟辯稱：因王姓友人要求與伊合買一部
    車共同使用，再一起做生意償還貸款，因王姓友人信用不佳
    ，遂以伊名義辦理動產擔保交易事宜，嗣王姓友人取車之後
    即擅自將車子開走，伊被王姓友人所騙，並陸續收到違規罰
    單，持續受害，伊並無犯罪之故意等語。
二、查被告確於92年4月1日，以其名義向世華銀行貸款170,000
    元，並以動產擔保交易法動產抵押之方式，將所購置之車牌
    號碼Ｔ5─9428號自用小客車為動產擔保，設定動產抵押予
    世華銀行，雙方約定貸款期限，自92年4月3日起至94年4月3
    日止，每月攤還一次，每次償還8,324元，標的物存放地點
    為嘉義縣水上鄉柳新村凌雲二村99號甲○○住處，僅繳付1
    期貸款即未再支付，又將上開動產擔保標的之自用小客車遷
    移，不知去向，致世華銀行無法依動產擔保交易法行使取償
    而受有損害等情，業據被告於偵查、原審及本院審理時坦白
    承認（詳發查卷第25頁、第26頁、第33頁至第36頁、原審簡
    上卷第21頁），並據世華銀行代理人朱書賢指訴明確，復有
    汽車貸款契約書、存證信函、車輛動產抵押契約書、催收外
    訪記錄表等附卷可按（附於發查卷第3頁至第10頁）。
三、被告雖以伊係受王姓友人所騙，無犯罪之故意等語置辯，惟
    查上開汽車貸款契約書、車輛動產抵押契約書等被告均不否
    認為其親自簽名，於原審及本院復供承：當初與王姓友人一
    起買車，一起做生意償還貸款（詳簡上卷第21頁、本院94年
    6月30日筆錄），而承辦人李慶興於原審亦證稱：對保時有
    向被告說明如何還款，並告以應負之義務，被告亦清楚應負
    之義務（詳簡上卷第89頁、第91頁），則被告應負動產擔保
    交易之債務人義務，甚為明確，自不能以受王姓友人所騙而
    免其刑責，是其所辯，尚難為免責之依據。
四、查被告為動產擔保交易之債務人，竟意圖不法利益，將標的
    物遷移，致生損害於債權人，核其所為係犯動產擔保交易法
    第38條之罪，其與王姓成年男子間，有犯意之連絡及行為之
    分擔，均屬共同正犯。原審不察，遽予無罪之諭知，自有未
    洽，檢察官上訴意旨，指摘原判決不當，為有理由，自應予
    撤銷改判，爰審酌被告之犯罪動機、手段、生活狀況、知識
    程度、犯罪所生損害及因誤信朋友，而蹈刑章，本身並無所
    得等一切情狀，從輕量處拘役伍拾日，並諭知如易科罰金以
    參佰元折壹日，以示懲戒。
五、據上論斷，應依刑事訴訟法第369條第1項前段、第364條、
    第299條第1項前段、動產擔保交易法第38條、刑法第11條、
    第28條、第41條、罰金罰鍰提高標準條例第1條前段、第2條
    ，判決如主文。
本案經檢察官林炎昇到庭執行職務。
中　　華　　民　　國　　94　　年　　7　　月　　14　　  日
                  刑事第五庭  審判長法　官 楊 明 章
                                    法　官 宋 明 蒼
                                    法　官 戴 勝 利
以上正本證明與原本無異。
不得上訴。
　　　　　　　　　　　　　　　　　　書記官 李 珍 鳳
中    華    民    國    94    年    7    月    14      日
附錄：本判決論罪科刑法條：
動產擔保交易法第38條：動產擔保交易之債務人，意圖不法利益
                      ，將標的物遷移、出賣、出質、移轉、
                      抵押或為其他處分，致生損害於債權人
                      者，處三年以下有期徒刑、拘役或科或
                      併科六千元以下罰金。
